【裁判字號】    99,訴,714
【裁判日期】    990618
【裁判案由】    偽造文書
【裁判全文】
臺灣高雄地方法院刑事判決               99年度訴字第714號
公  訴  人  臺灣高雄地方法院檢察署檢察官
被      告  乙○○
上列被告因偽造文書案件，經檢察官提起公訴（99年度偵字第71
61號），於被告為有罪之陳述後，本院合議庭裁定由受命法官獨
任進行簡式審判程序，判決如下：
    主  文
乙○○犯偽造署押罪，累犯，處有期徒刑肆月，如易科罰金，以
新臺幣壹仟元折算壹日，附表所示之偽造「丙○○」簽名共拾貳
枚、指印共參拾玖枚，均沒收。
    事  實
一、乙○○前於民國96年間因毒品危害防制條例案件，經臺灣高
    等法院花蓮分院以96年度上易字第143 號判處有期徒刑6 月
    確定，嗣於97年2 月4 日易科罰金視為執行完畢。詎仍不知
    悔改，於99年1 月20日下午3 時許，在高雄縣大寮鄉○○路
    234 巷12號前，為警查獲其持有第一級毒品海洛因8 包（檢
    察官另行偵辦），為規避刑事責任，竟基於偽造署押之犯意
    ，在高雄縣政府警察局林園分局大寮分駐所，向員警冒用其
    胞弟「丙○○」之名義應訊，並接續在如附表所示之文書上
    ，偽簽如附表所示「丙○○」之簽名及捺按代表「丙○○」
    之指印（偽造之簽名及指印數量，詳如附表所示），足生損
    害於「丙○○」本人及檢警機關對犯罪嫌疑人有關人別辨認
    之正確性。嗣經高雄縣政府警察局林園分局將附表編號1所
    示之指紋卡片，送內政部警政署刑事警察局進行指紋鑑定，
    比對結果與乙○○之指紋相符，始悉上情。
二、案經高雄縣政府警察局林園分局報告臺灣高雄地方法院檢察
    署檢察官偵查起訴。
    理  由
一、按本件被告乙○○所犯係死刑、無期徒刑、最輕本刑為3 年
    以上有期徒刑以外之罪，其於準備程序就前揭被訴事實為有
    罪之陳述，經受命法官告知簡式審判程序之旨，並聽取其與
    公訴人之意見後，本院認無不得或不宜改依簡式審判程序進
    行之情形，爰依刑事訴訟法第273 條之1 第1 項規定，裁定
    本件由受命法官獨任進行簡式審判程序，合先敘明。
二、上開犯罪事實，業據被告乙○○於本院審理中坦承不諱，並
    有流水編號00000000號之指紋卡片、高雄縣政府警察局林園
    分局大寮分駐所之調查筆錄、高雄縣政府警察局林園分局大
    寮分駐所搜索暨扣押筆錄、高雄縣政府警察局林園分局大寮
    分駐所扣押物品目錄表、蒐證袋之封緘、毒品案件犯罪嫌疑
    人紀錄表、高雄縣政府警察局林園分局查獲毒品案件嫌疑人
    代號與真實姓名對照表、相片影像資料查詢結果、高雄縣政
    府警察局執行逮捕告知本人通知書、高雄縣政府警察局執行
    拘提逮捕告知親友通知書在卷可稽（見偵卷第8 至10、15至
    20 、23 、25至27、29至30、41頁），足認被告前開任意性
    自白與事實相符，本件事證明確，被告犯行堪以認定，應依
    法論科。
三、按刑法上之「署押」，乃指於紙張或物體上簽署之姓名或其
    他符號，以表示其承認所簽署文書之效力，與印文有同一效
    力（最高法院86年度臺上字第47號判決可資參照），而以捺
    指紋以代替簽名者，則偽造指紋亦屬偽造署押。次按警察機
    關執行逮捕告知本人通知書及執行拘提逮捕告知親友通知書
    ，依其所載內容，無非為警察機關因其逕行拘提或逮捕犯罪
    嫌疑人，認應依刑事訴訟法第88條之1 第4 項規定告知其本
    人及其家屬，所踐行之程序而已，是以在各該通知聯之「被
    通知人簽章欄」下方偽簽姓名及按捺指印，僅係處於受通知
    者之地位，尚不能表示其係有製作何種文書之意思及曾為何
    項之意思表示，自難認成立偽造私文書罪，應論以偽造署押
    罪（最高法院91年度台非字第295 號判決意旨參照）。查被
    告於附表所示之文書上偽造簽名及按捺指印，均係單純承認
    員警製作該等文書之內容，自應成立偽造署押罪。檢察官雖
    認被告於附表編號9 、10所示之高雄縣政府警察局執行逮捕
    告知本人通知書、高雄縣政府警察局執行拘提逮捕告知親友
    通知書上簽名及按捺指印，形成表示一定用意之文書，並持
    向高雄縣政府警察局林園分局行使，係犯刑法第216 條、第
    210 條之行使偽造私文書罪，惟參諸前揭說明，被告在該等
    文書上簽名或按捺指印，僅係處於受通知者之地位，尚不能
    表示有製作何種文書之意思及曾為何項之意思表示，仍應論
    以偽造署押罪。
四、核被告乙○○所為，係犯刑法第217 條第1 項之偽造署押罪
    。至檢察官認被告於附表編號9 、10所示之文書上簽名及按
    捺指印，係犯刑法第216 條、第210 條之行使偽造私文書罪
    ，尚有未恰，業如前述，惟二者之基礎犯罪事實均屬同一，
    本院自得變更起訴法條逕予審判。被告在如附表所示之文書
    上，偽簽如附表所示「丙○○」之簽名及捺按代表「丙○○
    」之指印，係在密接之時地而為，侵害同一法益，各行為之
    獨立性極為薄弱，依一般社會健全觀念，在時間差距上，難
    以強行分開，在刑法評價上，以視為數個舉動之接續施行，
    合為包括之一行為予以評價較為合理，應論以接續犯，僅成
    立一罪。又被告有事實欄所述之前科紀錄及執行情形，此有
    臺灣高等法院被告前案紀錄表在卷可佐（見院二卷第8 至11
    頁），其於受有期徒刑之執行完畢後5 年以內故意再犯本件
    有期徒刑以上之罪，為累犯，應依刑法第47條第1 項之規定
    ，加重其刑。爰審酌被告為規避自身之刑事責任，即冒用其
    胞弟「丙○○」之名義應訊，並偽造「丙○○」之簽名、指
    印，使「丙○○」可能因此遭受刑事訴追處罰，所為實有可
    議，惟念及被告犯後坦承犯行，態度尚可，犯罪手段亦稱和
    平，並未對「丙○○」造成實害等一切情狀，量處如主文所
    示之刑，並諭知易科罰金之折算標準。至附表所示之偽造「
    丙○○」簽名共12枚、指印共39枚，均應依刑法第219 條之
    規定宣告沒收。
據上論斷，應依刑事訴訟法第273 條之1 第1 項、第299 條第1
項前段、第300 條，刑法第217 條第1 項、第219 條、第47條第
1 項、第41條第1 項前段，刑法施行法第1 條之1 ，判決如主文
。
本案經檢察官甲○○到庭執行職務。
中    華    民    國    99    年    6    月    18     日
                  刑事第七庭  法  官  林依蓉
以上正本證明與原本無異。
如不服本判決應於收受本判決後10日內向本院提出上訴書狀，並
應敘述具體理由；如未敘述上訴理由者，應於上訴期間屆滿後20
日內向本院補提理由書( 均須按他造當事人之人數附繕本) 「切
勿逕送上級法院」。
中    華    民    國    99    年    6     月    18    日
                              書記官  許珈綺
附錄本判決論罪科刑之法條：
刑法第217 條第1 項
偽造印章、印文或署押，足以生損害於公眾或他人者，處3 年以
下有期徒刑。
  附表：
 ┌──┬──────┬───────────┬──────────┐
 │編號│時間        │文書                  │偽造「丙○○」之署押│
 │    │            │                      │（含簽名及指印）    │
 ├──┼──────┼───────────┼──────────┤
 │ 1  │99年1月20日 │流水編號00000000號之指│簽名1 枚、指印22 枚 │
 │    │            │紋卡片（偵卷第8 、41頁│                    │
 │    │            │）                    │                    │
 ├──┼──────┼───────────┼──────────┤
 │ 2  │99年1月20日 │高雄縣政府警察局林園分│簽名2 枚、指印7 枚（│
 │    │下午4時15分 │局大寮分駐所之調查筆錄│含騎縫處之指印4枚） │
 │    │許          │（偵卷第15 至17 頁）  │                    │
 ├──┼──────┼───────────┼──────────┤
 │ 3  │99年1月20日 │高雄縣政府警察局林園分│簽名2 枚、指印2 枚  │
 │    │            │局大寮分駐所搜索暨扣押│                    │
 │    │            │筆錄（偵卷第19頁）    │                    │
 ├──┼──────┼───────────┼──────────┤
 │ 4  │99年1月20日 │高雄縣政府警察局林園分│簽名1 枚、指印1 枚  │
 │    │            │局大寮分駐所扣押物品目│                    │
 │    │            │錄表（偵卷第20頁）    │                    │
 ├──┼──────┼───────────┼──────────┤
 │ 5  │99年1月20日 │蒐證袋之封緘（偵卷第23│簽名1 枚、指印2 枚  │
 │    │            │頁）                  │                    │
 ├──┼──────┼───────────┼──────────┤
 │ 6  │99年1月20日 │毒品案件犯罪嫌疑人紀錄│簽名1 枚、指印1 枚  │
 │    │            │表（偵卷第25頁）      │                    │
 ├──┼──────┼───────────┼──────────┤
 │ 7  │99年1月20日 │高雄縣政府警察局林園分│簽名1 枚、指印1 枚  │
 │    │            │局查獲毒品案件嫌疑人代│                    │
 │    │            │號與真實姓名對照表（偵│                    │
 │    │            │卷第26頁）            │                    │
 ├──┼──────┼───────────┼──────────┤
 │ 8  │99年1月20日 │相片影像資料查詢結果1 │簽名1 枚、指印1 枚  │
 │    │            │紙（偵卷第27頁）      │                    │
 ├──┼──────┼───────────┼──────────┤
 │ 9  │99年1月20日 │高雄縣政府警察局執行逮│簽名1 枚、指印1 枚  │
 │    │下午3時許   │捕告知本人通知書（偵卷│                    │
 │    │            │第29頁）              │                    │
 ├──┼──────┼───────────┼──────────┤
 │ 10 │99年1月20日 │高雄縣政府警察局執行拘│簽名1 枚、指印1 枚  │
 │    │下午3時許   │提逮捕告知親友通知書（│                    │
 │    │            │偵卷第30頁）          │                    │
 └──┴──────┴───────────┴──────────┘

司法院資訊處製作；財團法人民間司法改革基金會備份。
